---
title: "Borrador"
author: "Gustavo A"
date: "2026-09-29"
output: html_document
---

# Preparación para cálculos

## Carga de paquetes

```{r}
paquetes <- c("quantmod", "lubridate")

for (paquete in paquetes) {
  if (!requireNamespace(paquete, quietly = TRUE)) {
    install.packages(paquete, repos = "https://cloud.r-project.org")
  }
}

library(quantmod)
library(lubridate)
```

## Fecha fija y datos de la opción

```{r}

# Se escoje el lunes,ya que aun aplica lo del dividendo
fecha_valoracion <- as.Date("2026-09-28")
fecha_inicio <- fecha_valoracion %m-% years(5)


opcion <- data.frame(
  contrato = "NTR261218C00072500",
  tipo = "Call",
  vencimiento = as.Date("2026-12-18"),
  strike = 72.50,
  bid = 4.30,
  ask = 4.80,
  ultimo_precio = 4.50
)

opcion$precio_medio <- (opcion$bid + opcion$ask) / 2
opcion$spread <- opcion$ask - opcion$bid

# Precio de cierre regular mostrado en tu captura.
# El 72.20 de poscierre NO se utiliza.
S0 <- 71.98
opcion
```

## Carga de precios históricos de la acción

```{r}
ntr <- getSymbols(
  "NTR",
  src = "yahoo",
  from = fecha_inicio,
  to = fecha_valoracion + 1,
  auto.assign = FALSE
)

# Aunque Yahoo devolviera más datos posteriores, mantenemos el corte fijado.
ntr <- ntr[as.Date(zoo::index(ntr)) <= fecha_valoracion]

fila_cierre <- ntr[as.character(fecha_valoracion)]


# Guardar los datos usados como respaldo de esta fecha de corte.
historico_ntr <- data.frame(
  fecha = as.Date(zoo::index(ntr)),
  close = as.numeric(Cl(ntr)),
  adjusted = as.numeric(Ad(ntr))
)

write.csv(
  historico_ntr,
  "NTR_historico_20260928.csv",
  row.names = FALSE
)

write.csv(
  opcion,
  "NTR_call_20260928.csv",
  row.names = FALSE
)
```

## Obtener la Tasa libre de riesgo

Para nuestro caso utilizaremos la letra del tesoro a 3 meses

```{r}
dtb3 <- getSymbols(
  "DTB3",
  src = "FRED",
  from = fecha_valoracion - 30,
  to = fecha_valoracion + 1,
  auto.assign = FALSE
)

tabla_tasas <- data.frame(
  fecha = as.Date(zoo::index(dtb3)),
  tasa_descuento_pct = as.numeric(dtb3[, 1])
)

tabla_tasas <- tabla_tasas[
  tabla_tasas$fecha <= fecha_valoracion &
    is.finite(tabla_tasas$tasa_descuento_pct),
]

if (nrow(tabla_tasas) == 0) {
  stop("No se encontró una tasa DTB3 disponible hasta la fecha de valoración.")
}

tasa_usada <- tabla_tasas[nrow(tabla_tasas), ]

# DTB3 está en porcentaje anual sobre base de descuento de 360 días.
# Aproximamos el plazo de la letra de tres meses mediante 91 días.
dias_letra <- 91
descuento <- tasa_usada$tasa_descuento_pct / 100
precio_letra <- 1 - descuento * dias_letra / 360

if (precio_letra <= 0) {
  stop("La tasa DTB3 produjo un precio de letra inválido.")
}

# Tasa anual con capitalización continua, en base de 365 días.
r <- -log(precio_letra) / (dias_letra / 365)

write.csv(
  tasa_usada,
  "DTB3_tasa_usada_20260928.csv",
  row.names = FALSE
)

```

## Cálculo de volatidad histórica

Para uso de la valoración siendo el sigma

```{r}
precios_ajustados <- historico_ntr$adjusted
precios_ajustados <- precios_ajustados[
  is.finite(precios_ajustados) & precios_ajustados > 0
]

if (length(precios_ajustados) < 253) {
  stop("Se necesitan al menos 253 precios para obtener 252 rendimientos.")
}

rendimientos <- tail(diff(log(precios_ajustados)), 252)
sigma <- sd(rendimientos) * sqrt(252)
```

##Tiempo hasta el vencimiento

```{r}
dias_vencimiento <- as.numeric(
  opcion$vencimiento - fecha_valoracion
)

plazo_anios <- dias_vencimiento / 365

if (plazo_anios <= 0 || sigma <= 0) {
  stop("El plazo y la volatilidad deben ser positivos.")
}
```

# (a) Los tres caminos.

## Aparato

### Fórmula cerrada de Black-Scholes

Para valorar la opción se utiliza la fórmula cerrada de Black-Scholes presentada en **Björk, Proposición 7.13 (Black-Scholes Formula)**. Para una opción call europea con precio de ejercicio $K$ y vencimiento $T$, su valor en el instante $t$ está dado por:

$$
C(t,S_t)
=
S_tN(d_1)
-
Ke^{-r(T-t)}N(d_2),
$$

donde

$$
d_1
=
\frac{
\ln(S_t/K)
+
\left(r+\frac{1}{2}\sigma^2\right)(T-t)
}{
\sigma\sqrt{T-t}
},
$$

$$
d_2=d_1-\sigma\sqrt{T-t}.
$$

Aquí, $N(\cdot)$ representa la función de distribución acumulada de una normal estándar.

Para aplicar la Proposición 7.13 se supone que la opción se trata como **europea y sin dividendos**, que la tasa libre de riesgo $r$ y la volatilidad $\sigma$ son constantes durante la vida de la opción, y que el precio del activo sigue la dinámica de Black-Scholes.

```{r}
precio_bs_call <- function(S, K, r, sigma, plazo) {
  d1 <- (
    log(S / K) + (r + sigma^2 / 2) * plazo
  ) / (sigma * sqrt(plazo))

  d2 <- d1 - sigma * sqrt(plazo)

  S * pnorm(d1) - K * exp(-r * plazo) * pnorm(d2)
}

precio_bs_bjork <- precio_bs_call(
  S = S0,
  K = opcion$strike,
  r = r,
  sigma = sigma,
  plazo = plazo_anios
)

precio_bs_bjork
```

## Capa de verificación

Se realizaron chequeos sobre el resultado obtenido mediante la fórmula cerrada. Se verificó que el precio calculado fuera finito y que cumpliera las cotas de no arbitraje para una call europea:

$$
\max(S_0-Ke^{-rT},0)\leq C_0\leq S_0.
$$

Adicionalmente, se comparó el precio teórico con el intervalo *bid-ask* observado en el mercado. El precio obtenido mediante Black-Scholes fue de $4.6174$, mientras que el *bid* y el *ask* fueron $4.30$ y $4.80$, respectivamente, por lo que el valor teórico se encuentra dentro del intervalo observado.

```{r}

limite_inferior <- max(S0 - opcion$strike * exp(-r * plazo_anios), 0)
limite_superior <- S0

chequeos <- data.frame(
  Chequeo = c(
    "Precio finito",
    "Cota inferior de no arbitraje",
    "Cota superior de no arbitraje",
    "Precio dentro del bid-ask"
  ),
  Resultado = c(
    is.finite(precio_bs_bjork),
    precio_bs_bjork >= limite_inferior,
    precio_bs_bjork <= limite_superior,
    precio_bs_bjork >= opcion$bid & precio_bs_bjork <= opcion$ask
  )
)

chequeos
```

## El supuesto que no se cumplió

El supuesto de ausencia de dividendos no se sostiene para este caso concreto porque NTR tiene un dividendo de \$0.55 cuya fecha ex-dividendo es el 29/09/2026, dentro de la vida de la opción.

Para incorporar el dividendo conocido en el modelo de Black-Scholes, se calcula primero su valor presente:

$$
PV(D)=\sum_{i=1}^{n}D_i e^{-rt_i}
$$

Luego, se obtiene un *dividend yield* continuo equivalente $q$, definido mediante:

$$
S_0e^{-qT}=S_0-PV(D)
$$

Despejando $q$:

$$
q=-\frac{1}{T}\ln\left(\frac{S_0-PV(D)}{S_0}\right)
$$

Para la opción seleccionada se tiene $S_0=71.98$ y un dividendo de $0.55$ USD por acción, con fecha ex-dividendo el 29 de septiembre de 2026. El valor de $q$ obtenido se utiliza posteriormente en la valoración mediante Black-Scholes.

```{r}
# Dividend yield continuo equivalente

dividendos <- data.frame(
  fecha_exdividendo = as.Date("2026-09-29"),
  monto_por_accion = 0.55
)

dividendos <- dividendos[
  dividendos$fecha_exdividendo > fecha_valoracion &
    dividendos$fecha_exdividendo <= opcion$vencimiento,
  ,
  drop = FALSE
]

tiempo_dividendos <- as.numeric(
  dividendos$fecha_exdividendo - fecha_valoracion
) / 365

vp_dividendos <- sum(
  dividendos$monto_por_accion * exp(-r * tiempo_dividendos)
)

q <- -(1 / plazo_anios) * log(
  (S0 - vp_dividendos) / S0
)

cat("Valor presente de dividendos:", vp_dividendos, "\n") #Casi el mismo porque solo vive un día
cat("Dividend yield continuo (q):", q, "\n")

```

```{r}
# Black-Scholes con dividend yield continuo 

precio_bs_call_div <- function(S, K, r, q, sigma, plazo) {
  
  d1 <- (
    log(S / K) + (r - q + sigma^2 / 2) * plazo
  ) / (sigma * sqrt(plazo))
  
  d2 <- d1 - sigma * sqrt(plazo)
  
  S * exp(-q * plazo) * pnorm(d1) -
    K * exp(-r * plazo) * pnorm(d2)
}


precio_bs_div <- precio_bs_call_div(
  S = S0,
  K = opcion$strike,
  r = r,
  q = q,
  sigma = sigma,
  plazo = plazo_anios
)

precio_bs_div
```

Al incorporar este rendimiento en Black-Scholes, el precio de la call cambia de

$$
C_{\text{sin dividendos}}=4.617382
$$

a

$$
C_{\text{con dividendos}}=4.327523.
$$

Al considerar el dividendo reduce el valor estimado de la call en aproximadamente \$0.29. No obstante, el precio corregido continúa dentro del intervalo bid-ask observado, $[4.30,4.80]$.


## (b) La volatilidad

## Aparato
### Volatilidad histórica 

```{r}
fecha_inicio_vol <- fecha_valoracion -
  as.numeric(opcion$vencimiento - fecha_valoracion)

precios_vol <- getSymbols(
  "NTR",
  src = "yahoo",
  from = fecha_inicio_vol,
  to = fecha_valoracion + 1,
  auto.assign = FALSE
)

cierres <- Cl(precios_vol)
cierres <- cierres[is.finite(cierres)]

retornos_log <- diff(log(cierres))
retornos_log <- retornos_log[is.finite(retornos_log)]

n_retornos <- length(retornos_log)

sigma_diaria <- sd(as.numeric(retornos_log))

sigma_historica <- sigma_diaria * sqrt(252)

cat("Número de retornos:", n_retornos, "\n")
cat("Volatilidad diaria:", sigma_diaria, "\n")
cat("Volatilidad histórica anual:", sigma_historica, "\n")
cat("Volatilidad histórica anual (%):",
    sigma_historica * 100, "%\n")
```
### Volatilidad implícita
```{r}
precio_mercado <- (opcion$bid + opcion$ask) / 2

objetivo_sigma <- function(sigma) {
  
  precio_modelo <- precio_bs_call_div(
    S = S0,
    K = opcion$strike,
    r = r,
    q = q,
    sigma = sigma,
    plazo = plazo_anios
  )
  
  precio_modelo - precio_mercado
}

sigma_implicita <- uniroot(
  objetivo_sigma,
  interval = c(0.0001, 3)
)$root

cat("Precio de mercado (mid):", precio_mercado, "\n")
cat("Volatilidad implícita anual:", sigma_implicita, "\n")
cat("Volatilidad implícita anual (%):",
    sigma_implicita * 100, "%\n")
```
Hecharse hablada de porque no dan iguales y compararlas claramente



## Capa de verificación
```{r}
# Se verifica que realmente se despejó bien la volatilidad implícita
precio_con_sigma_implicita <- precio_bs_call_div(
  S = S0,
  K = opcion$strike,
  r = r,
  q = q,
  sigma = sigma_implicita,
  plazo = plazo_anios
)

cat("Precio de mercado:", precio_mercado, "\n")
cat("Precio BS con sigma implícita:",
    precio_con_sigma_implicita, "\n")
cat("Error:",
    precio_con_sigma_implicita - precio_mercado, "\n")
```
Eso demuestra numéricamente que encontraste correctamente la volatilidad implícita.



### El supuesto que no se cumplió

El modelo de Black-Scholes supone una volatilidad $\sigma$ constante. Sin embargo,
como señala Björk en la sección 7.8, en la práctica la volatilidad no permanece
constante en el tiempo.

Para analizar este supuesto se calcularon dos medidas. Primero, la volatilidad
histórica a partir de los rendimientos logarítmicos de NTR:

$$
\hat{\sigma}_{hist}=S_{\xi}\sqrt{252}.
$$

Posteriormente, siguiendo la sección 7.8.2 de Björk, se obtuvo la volatilidad
implícita de la opción resolviendo numéricamente:

$$
C_{BS}(\sigma_{imp})=C_{mercado}.
$$

Los valores obtenidos para $\sigma_{hist}$ y $\sigma_{imp}$ fueron diferentes.
Esto indica que la volatilidad estimada a partir del comportamiento pasado del
activo no coincide con la volatilidad que hace consistente el precio actual de
mercado con el modelo de Black-Scholes.

Por esta razón, para la valoración de la opción también se consideró la
volatilidad implícita obtenida a partir de su precio de mercado.

## Qué queda pendiente

La comparación entre la volatilidad histórica y la volatilidad implícita de una
sola opción no permite verificar por sí sola toda la estructura de volatilidad
del mercado.

Quedaría pendiente calcular las volatilidades implícitas de opciones con
diferentes precios de ejercicio y vencimientos. Esto permitiría analizar si la
volatilidad implícita cambia con el strike y estudiar la presencia de una
sonrisa de volatilidad (*volatility smile*), como se discute en la sección
7.8.2 de Björk.



