---
title: "Borrador"
author: "Gustavo A"
date: "2026-09-29"
output: html_document
---

# Preparación para cálculos

## Carga de paquetes

```{r}
paquetes <- c("quantmod", "lubridate")

for (paquete in paquetes) {
  if (!requireNamespace(paquete, quietly = TRUE)) {
    install.packages(paquete, repos = "https://cloud.r-project.org")
  }
}

library(quantmod)
library(lubridate)
library(dplyr)
```

## Fecha fija y datos de la opción

```{r}

# Se escoje el lunes,ya que aun aplica lo del dividendo
fecha_valoracion <- as.Date("2026-10-01")
fecha_inicio <- fecha_valoracion %m-% years(5)


opcion <- data.frame(
  contrato = "NTR261218C00072500",
  tipo = "Call",
  vencimiento = as.Date("2026-12-18"),
  strike = 72.50,
  bid = 4.30,
  ask = 4.80,
  ultimo_precio = 4.50
)

opcion$precio_medio <- (opcion$bid + opcion$ask) / 2
opcion$spread <- opcion$ask - opcion$bid

# Precio de cierre regular mostrado en tu captura.
# El 72.20 de poscierre NO se utiliza.
S0 <- 71.98
opcion
```

## Carga de precios históricos de la acción

```{r}
ntr <- getSymbols(
  "NTR",
  src = "yahoo",
  from = fecha_inicio,
  to = fecha_valoracion + 1,
  auto.assign = FALSE
)

# Aunque Yahoo devolviera más datos posteriores, mantenemos el corte fijado.
ntr <- ntr[as.Date(zoo::index(ntr)) <= fecha_valoracion]

fila_cierre <- ntr[as.character(fecha_valoracion)]


# Guardar los datos usados como respaldo de esta fecha de corte.
historico_ntr <- data.frame(
  fecha = as.Date(zoo::index(ntr)),
  close = as.numeric(Cl(ntr)),
  adjusted = as.numeric(Ad(ntr))
)

write.csv(
  historico_ntr,
  "NTR_historico_20260928.csv",
  row.names = FALSE
)

write.csv(
  opcion,
  "NTR_call_20260928.csv",
  row.names = FALSE
)
```

## Carga de la cadena de opciones
```{r}
opciones <- data.frame(
  contrato = c(
    # Noviembre: cuatro calls y cuatro puts
    "NTR261120C00067500",
    "NTR261120C00070000",
    "NTR261120C00072500",
    "NTR261120C00075000",
    "NTR261120P00067500",
    "NTR261120P00070000",
    "NTR261120P00072500",
    "NTR261120P00075000",

    # Diciembre: dos calls y dos puts
    "NTR261218C00067500",
    "NTR261218C00070000",
    "NTR261218P00067500",
    "NTR261218P00070000",

    # Enero: dos calls y dos puts
    "NTR270115C00065000",
    "NTR270115C00070000",
    "NTR270115P00065000",
    "NTR270115P00070000"
  ),

  tipo = c(
    rep("call", 4), rep("put", 4),
    rep("call", 2), rep("put", 2),
    rep("call", 2), rep("put", 2)
  ),

  vencimiento = as.Date(c(
    rep("2026-11-20", 8),
    rep("2026-12-18", 4),
    rep("2027-01-15", 4)
  )),

  strike = c(
    67.5, 70, 72.5, 75,
    67.5, 70, 72.5, 75,
    67.5, 70,
    67.5, 70,
    65, 70,
    65, 70
  ),

  bid = c(
    4.30, 3.20, 2.10, 1.50,
    2.45, 3.60, 5.10, 7.00,
    5.30, 4.20,
    3.10, 4.30,
    6.90, 4.70,
    2.85, 5.10
  ),

  ask = c(
    4.90, 3.70, 2.55, 1.80,
    3.20, 4.50, 6.10, 7.10,
    5.80, 4.60,
    3.80, 5.10,
    7.80, 5.10,
    3.40, 5.50
  ),

  fecha_consulta = rep(as.Date("2026-10-01"), 16),

  hora_consulta = rep("09:52 aprox.", 16),

  zona_horaria = rep("America/Costa_Rica", 16)
)

opciones$precio_medio <- (opciones$bid + opciones$ask) / 2

opciones
```


## Obtener la Tasa libre de riesgo

Para nuestro caso utilizaremos la letra del tesoro a 3 meses

```{r}
 dtb3 <- getSymbols(
   "DTB3",
   src = "FRED",
   from = fecha_valoracion - 30,
   to = fecha_valoracion + 1,
   auto.assign = FALSE
 )

 tabla_tasas <- data.frame(
   fecha = as.Date(zoo::index(dtb3)),
   tasa_descuento_pct = as.numeric(dtb3[, 1])
 )

 tabla_tasas <- tabla_tasas[
   tabla_tasas$fecha <= fecha_valoracion &
     is.finite(tabla_tasas$tasa_descuento_pct),
 ]

 if (nrow(tabla_tasas) == 0) {
   stop("No se encontró una tasa DTB3 disponible hasta la fecha de valoración.")
 }

 tasa_usada <- tabla_tasas[nrow(tabla_tasas), ]

 # DTB3 está en porcentaje anual sobre base de descuento de 360 días.
 # Aproximamos el plazo de la letra de tres meses mediante 91 días.
 dias_letra <- 91
 descuento <- tasa_usada$tasa_descuento_pct / 100
 precio_letra <- 1 - descuento * dias_letra / 360

 if (precio_letra <= 0) {
   stop("La tasa DTB3 produjo un precio de letra inválido.")
 }

 # Tasa anual con capitalización continua, en base de 365 días.
 r <- -log(precio_letra) / (dias_letra / 365)

 write.csv(
   tasa_usada,
   "DTB3_tasa_usada_20260928.csv",
   row.names = FALSE
 )




# # Cargar la tasa guardada desde un archivo CSV sin convertir textos a factores
# tasa_usada <- read.csv("DTB3_tasa_usada_20260928.csv", stringsAsFactors = FALSE)
# 
# # Convertir la columna de fecha del archivo al formato Date de R
# tasa_usada$fecha <- as.Date(tasa_usada$fecha)
# 
# # Validar que exista una sola fila, fecha válida, menor o igual a la 
# # fecha de valoración y que la tasa de descuento sea un número finito
# if (nrow(tasa_usada) != 1 || is.na(tasa_usada$fecha) || tasa_usada$fecha > as.Date(fecha_valoracion) || !is.finite(tasa_usada$tasa_descuento_pct)) {
#   stop("El archivo debe contener una tasa válida hasta la fecha de valoración.")
# }
# 
# # Definir el plazo de la letra en días (aproximamos tres meses a 91 días)
# dias_letra <- 91
# 
# # Convertir la tasa expresada en porcentaje a formato decimal
# descuento <- tasa_usada$tasa_descuento_pct / 100
# 
# # Calcular el precio de la letra usando la base de descuento de 360 días de la DTB3
# precio_letra <- 1 - descuento * dias_letra / 360
# 
# # Verificar que el precio obtenido de la letra sea un valor positivo mayor a cero
# if (precio_letra <= 0) {
#   stop("La tasa DTB3 produjo un precio de letra inválido.")
# }
# 
# # Calcular la tasa anual equivalente con capitalización continua (base de 365 días)
# r <- -log(precio_letra) / (dias_letra / 365)
# 
# # Asignar la misma tasa calculada a la variable específica de cobertura
# r_cobertura <- -log(precio_letra) / (dias_letra / 365)

```

## Cálculo de volatidad histórica

Para uso de la valoración siendo el sigma

```{r}
precios_ajustados <- historico_ntr$adjusted
precios_ajustados <- precios_ajustados[
  is.finite(precios_ajustados) & precios_ajustados > 0
]

if (length(precios_ajustados) < 253) {
  stop("Se necesitan al menos 253 precios para obtener 252 rendimientos.")
}

rendimientos <- tail(diff(log(precios_ajustados)), 252)
sigma <- sd(rendimientos) * sqrt(252)
sigma
```

##Tiempo hasta el vencimiento

```{r}
dias_vencimiento <- as.numeric(
  opcion$vencimiento - fecha_valoracion
)

plazo_anios <- dias_vencimiento / 365

if (plazo_anios <= 0 || sigma <= 0) {
  stop("El plazo y la volatilidad deben ser positivos.")
}
plazo_anios
```

# (a) Los tres caminos.

## Aparato

### Fórmula cerrada de Black-Scholes

Para valorar la opción se utiliza la fórmula cerrada de Black-Scholes presentada en **Björk, Proposición 7.13 (Black-Scholes Formula)**. Para una opción call europea con precio de ejercicio $K$ y vencimiento $T$, su valor en el instante $t$ está dado por:

$$
C(t,S_t)
=
S_tN(d_1)
-
Ke^{-r(T-t)}N(d_2),
$$

donde

$$
d_1
=
\frac{
\ln(S_t/K)
+
\left(r+\frac{1}{2}\sigma^2\right)(T-t)
}{
\sigma\sqrt{T-t}
},
$$

$$
d_2=d_1-\sigma\sqrt{T-t}.
$$

Aquí, $N(\cdot)$ representa la función de distribución acumulada de una normal estándar.

Para aplicar la Proposición 7.13 se supone que la opción se trata como **europea y sin dividendos**, que la tasa libre de riesgo $r$ y la volatilidad $\sigma$ son constantes durante la vida de la opción, y que el precio del activo sigue la dinámica de Black-Scholes.

```{r}
precio_bs_call <- function(S, K, r, sigma, plazo) {
  d1 <- (
    log(S / K) + (r + sigma^2 / 2) * plazo
  ) / (sigma * sqrt(plazo))

  d2 <- d1 - sigma * sqrt(plazo)

  S * pnorm(d1) - K * exp(-r * plazo) * pnorm(d2)
}

precio_bs_bjork <- precio_bs_call(
  S = S0,
  K = opcion$strike,
  r = r,
  sigma = sigma,
  plazo = plazo_anios
)
print(r)
print(q)
precio_bs_bjork
```

## Capa de verificación

Se realizaron chequeos sobre el resultado obtenido mediante la fórmula cerrada. Se verificó que el precio calculado fuera finito y que cumpliera las cotas de no arbitraje para una call europea:

$$
\max(S_0-Ke^{-rT},0)\leq C_0\leq S_0.
$$

Adicionalmente, se comparó el precio teórico con el intervalo *bid-ask* observado en el mercado. El precio obtenido mediante Black-Scholes fue de $4.6174$, mientras que el *bid* y el *ask* fueron $4.30$ y $4.80$, respectivamente, por lo que el valor teórico se encuentra dentro del intervalo observado.

```{r}

limite_inferior <- max(S0 - opcion$strike * exp(-r * plazo_anios), 0)
limite_superior <- S0

chequeos <- data.frame(
  Chequeo = c(
    "Precio finito",
    "Cota inferior de no arbitraje",
    "Cota superior de no arbitraje",
    "Precio dentro del bid-ask"
  ),
  Resultado = c(
    is.finite(precio_bs_bjork),
    precio_bs_bjork >= limite_inferior,
    precio_bs_bjork <= limite_superior,
    precio_bs_bjork >= opcion$bid & precio_bs_bjork <= opcion$ask
  )
)

chequeos
```

## El supuesto que no se cumplió

El supuesto de ausencia de dividendos no se sostiene para este caso concreto porque NTR tiene un dividendo de \$0.55 cuya fecha ex-dividendo es el 29/09/2026, dentro de la vida de la opción.

Para incorporar el dividendo conocido en el modelo de Black-Scholes, se calcula primero su valor presente:

$$
PV(D)=\sum_{i=1}^{n}D_i e^{-rt_i}
$$

Luego, se obtiene un *dividend yield* continuo equivalente $q$, definido mediante:

$$
S_0e^{-qT}=S_0-PV(D)
$$

Despejando $q$:

$$
q=-\frac{1}{T}\ln\left(\frac{S_0-PV(D)}{S_0}\right)
$$

Para la opción seleccionada se tiene $S_0=71.98$ y un dividendo de $0.55$ USD por acción, con fecha ex-dividendo el 29 de septiembre de 2026. El valor de $q$ obtenido se utiliza posteriormente en la valoración mediante Black-Scholes.

```{r}
# Dividend yield continuo equivalente

dividendos <- data.frame(
  fecha_exdividendo = as.Date("2026-09-29"),
  monto_por_accion = 0.55
)

dividendos <- dividendos[
  dividendos$fecha_exdividendo > fecha_valoracion &
    dividendos$fecha_exdividendo <= opcion$vencimiento,
  ,
  drop = FALSE
]

tiempo_dividendos <- as.numeric(
  dividendos$fecha_exdividendo - fecha_valoracion
) / 365

vp_dividendos <- sum(
  dividendos$monto_por_accion * exp(-r * tiempo_dividendos)
)

q <- -(1 / plazo_anios) * log(
  (S0 - vp_dividendos) / S0
)

cat("Valor presente de dividendos:", vp_dividendos, "\n") #Casi el mismo porque solo vive un día
cat("Dividend yield continuo (q):", q, "\n")

```

```{r}
# Black-Scholes con dividend yield continuo 

precio_bs_call_div <- function(S, K, r, q, sigma, plazo) {
  
  d1 <- (
    log(S / K) + (r - q + sigma^2 / 2) * plazo
  ) / (sigma * sqrt(plazo))
  
  d2 <- d1 - sigma * sqrt(plazo)
  
  S * exp(-q * plazo) * pnorm(d1) -
    K * exp(-r * plazo) * pnorm(d2)
}


precio_bs_div <- precio_bs_call_div(
  S = S0,
  K = opcion$strike,
  r = r,
  q = q,
  sigma = sigma,
  plazo = plazo_anios
)

precio_bs_div
```

Al incorporar este rendimiento en Black-Scholes, el precio de la call cambia de

$$
C_{\text{sin dividendos}}=4.617382
$$

a

$$
C_{\text{con dividendos}}=4.327523.
$$

Al considerar el dividendo reduce el valor estimado de la call en aproximadamente \$0.29. No obstante, el precio corregido continúa dentro del intervalo bid-ask observado, $[4.30,4.80]$.

## Aparato

### La EDP de Black-Scholes resuelta hacia atrás

Como segundo método de valoración se utiliza la ecuación diferencial parcial de Black-Scholes presentada en **Björk, Teorema 7.10**. Para una opción europea cuyo valor se denota por $V(t,S)$, la EDP sin dividendos es

$$
\frac{\partial V}{\partial t}
+
rS\frac{\partial V}{\partial S}
+
\frac{1}{2}\sigma^2S^2
\frac{\partial^2V}{\partial S^2}
-rV
=
0.
$$

Para una opción call europea, la condición terminal al vencimiento es

$$
V(T,S)=\max(S-K,0).
$$

A diferencia de la fórmula cerrada de Black-Scholes, en este método el precio de la opción se obtiene resolviendo la EDP **hacia atrás**, partiendo del payoff conocido al vencimiento $T$ y retrocediendo hasta el instante de valoración.

Para obtener una solución numérica se utiliza el método de diferencias finitas de **Crank-Nicolson**. Se construye una malla para el precio del activo y para el tiempo:

$$
S_i=i\Delta S,
$$

$$
t_n=n\Delta t,
$$

donde

$$
\Delta S=\frac{S_{\max}}{M},
$$

y

$$
\Delta t=\frac{T}{N}.
$$

Crank-Nicolson utiliza un promedio de las aproximaciones de la EDP en dos niveles temporales consecutivos. En cada paso se obtiene un sistema lineal tridiagonal, el cual se resuelve para encontrar el valor de la opción en el instante inmediatamente anterior.

```{r}
pde_price <- function(S, K, r, sigma, Tt,
                      q = 0,
                      type = c("call", "put"),
                      Smax_mult = 4,
                      M = 200,
                      N = 2000) {
  
  type <- match.arg(type)
  
  if (any(!is.finite(c(S, K, r, sigma, Tt, q, Smax_mult))) ||
      S <= 0 || K <= 0 || sigma <= 0 || Tt < 0) {
    stop("Revise S, K, r, sigma, Tt y q.")
  }
  
  if (Tt == 0) {
    return(
      if (type == "call") {
        max(S - K, 0)
      } else {
        max(K - S, 0)
      }
    )
  }
  
  if (M < 3 || N < 1 ||
      M != as.integer(M) ||
      N != as.integer(N) ||
      Smax_mult <= 1) {
    stop("Se requiere M >= 3, N >= 1 y Smax_mult > 1.")
  }
  
  
  # Resuelve un sistema tridiagonal mediante el algoritmo
  
  resolver_tridiagonal <- function(inferior, diagonal, superior, rhs) {
    
    n <- length(diagonal)
    
    c_mod <- numeric(n - 1)
    d_mod <- numeric(n)
    
    c_mod[1] <- superior[1] / diagonal[1]
    d_mod[1] <- rhs[1] / diagonal[1]
    
    for (j in 2:n) {
      
      pivote <- diagonal[j] -
        inferior[j - 1] * c_mod[j - 1]
      
      if (!is.finite(pivote) || abs(pivote) < 1e-14) {
        stop("El sistema numerico tiene un pivote invalido.")
      }
      
      if (j < n) {
        c_mod[j] <- superior[j] / pivote
      }
      
      d_mod[j] <- (
        rhs[j] -
          inferior[j - 1] * d_mod[j - 1]
      ) / pivote
    }
    
    x <- numeric(n)
    x[n] <- d_mod[n]
    
    for (j in (n - 1):1) {
      x[j] <- d_mod[j] - c_mod[j] * x[j + 1]
    }
    
    x
  }
  
  
  # Construccion de la malla
  
  Smax <- Smax_mult * max(S, K)
  dS <- Smax / M
  dt <- Tt / N
  
  Svec <- (0:M) * dS
  
  
  # Condicion terminal:
  # valor de la opcion al vencimiento
  
  V <- if (type == "call") {
    pmax(Svec - K, 0)
  } else {
    pmax(K - Svec, 0)
  }
  
  
  # Nodos interiores
  
  i <- 1:(M - 1)
  
  
  # Coeficientes de Crank-Nicolson
  
  a <- 0.25 * dt *
    (sigma^2 * i^2 - (r - q) * i)
  
  b <- -0.5 * dt *
    (sigma^2 * i^2 + r)
  
  c <- 0.25 * dt *
    (sigma^2 * i^2 + (r - q) * i)
  
  
  m <- M - 1
  
  inferior <- -a[2:m]
  diagonal <- 1 - b
  superior <- -c[1:(m - 1)]
  
  
  # Se parte del payoff en T y se retrocede
  # hasta obtener el valor de la opcion hoy
  
  for (paso in 1:N) {
    
    tau_nuevo <- paso * dt
    
    
    # Condiciones de frontera
    
    if (type == "call") {
      
      borde_izq <- 0
      
      borde_der <- Smax * exp(-q * tau_nuevo) -
        K * exp(-r * tau_nuevo)
      
    } else {
      
      borde_izq <- K * exp(-r * tau_nuevo)
      borde_der <- 0
    }
    
    
    interior <- V[2:M]
    
    
    # Lado derecho del sistema de Crank-Nicolson
    
    rhs <- (1 + b) * interior
    
    rhs[2:m] <- rhs[2:m] +
      a[2:m] * interior[1:(m - 1)]
    
    rhs[1:(m - 1)] <- rhs[1:(m - 1)] +
      c[1:(m - 1)] * interior[2:m]
    
    
    # Incorporacion de condiciones de frontera
    
    rhs[1] <- rhs[1] +
      a[1] * (V[1] + borde_izq)
    
    rhs[m] <- rhs[m] +
      c[m] * (V[M + 1] + borde_der)
    
    
    # Resolucion del sistema tridiagonal
    
    V[2:M] <- resolver_tridiagonal(
      inferior,
      diagonal,
      superior,
      rhs
    )
    
    
    V[1] <- borde_izq
    V[M + 1] <- borde_der
  }
  
  
  # Interpolacion en el precio observado S
  
  approx(
    x = Svec,
    y = V,
    xout = S
  )$y
}
```

Primero se valora la opción manteniendo el supuesto de ausencia de dividendos, es decir, tomando $q=0$.

```{r}
precio_edp_bjork <- pde_price(
  S = S0,
  K = opcion$strike,
  r = r,
  sigma = sigma,
  Tt = plazo_anios,
  q = 0,
  type = "call",
  Smax_mult = 4,
  M = 200,
  N = 2000
)

precio_edp_bjork
```

## Capa de verificación

Como primera verificación se comprueba que el precio obtenido sea finito y que satisfaga las cotas de no arbitraje para una call europea sin dividendos:

$$
\max(S_0-Ke^{-rT},0)
\leq C_0
\leq S_0.
$$

Además, dado que la fórmula cerrada de Black-Scholes y la EDP resuelven el mismo problema bajo los mismos supuestos, se compara el resultado de ambos métodos.

```{r}
limite_inferior_edp <- max(
  S0 - opcion$strike * exp(-r * plazo_anios),
  0
)

limite_superior_edp <- S0

diferencia_edp_bs <- abs(
  precio_edp_bjork - precio_bs_bjork
)

chequeos_edp <- data.frame(
  Chequeo = c(
    "Precio finito",
    "Cota inferior de no arbitraje",
    "Cota superior de no arbitraje",
    "Cercania con Black-Scholes",
    "Precio dentro del bid-ask"
  ),
  Resultado = c(
    is.finite(precio_edp_bjork),
    precio_edp_bjork >= limite_inferior_edp,
    precio_edp_bjork <= limite_superior_edp,
    diferencia_edp_bs < 0.05,
    precio_edp_bjork >= opcion$bid &
      precio_edp_bjork <= opcion$ask
  )
)

chequeos_edp

cat(
  "Diferencia absoluta EDP vs Black-Scholes:",
  diferencia_edp_bs,
  "\n"
)
```

También se realiza una comprobación de estabilidad numérica aumentando el número de intervalos espaciales y temporales. Si el resultado cambia poco al refinar la malla, esto indica que la discretización utilizada es suficientemente fina.

```{r}
precio_edp_fino <- pde_price(
  S = S0,
  K = opcion$strike,
  r = r,
  sigma = sigma,
  Tt = plazo_anios,
  q = 0,
  type = "call",
  Smax_mult = 4,
  M = 400,
  N = 4000
)

cat(
  "EDP M = 200, N = 2000:",
  precio_edp_bjork,
  "\n"
)

cat(
  "EDP M = 400, N = 4000:",
  precio_edp_fino,
  "\n"
)

cat(
  "Diferencia por refinamiento:",
  abs(precio_edp_bjork - precio_edp_fino),
  "\n"
)
```

## El supuesto que no se cumplió

La primera valoración mediante la EDP supone, al igual que la fórmula cerrada de Black-Scholes utilizada anteriormente, que el activo no paga dividendos.

Sin embargo, NTR tiene un dividendo de \$0.55 con fecha ex-dividendo dentro de la vida de la opción. Para mantener la misma formulación utilizada en los tres métodos se emplea el rendimiento continuo equivalente $q$ calculado anteriormente.

Con dividendos, la EDP se modifica a

$$
\frac{\partial V}{\partial t}
+
(r-q)S\frac{\partial V}{\partial S}
+
\frac{1}{2}\sigma^2S^2
\frac{\partial^2V}{\partial S^2}
-rV
=
0.
$$

Por tanto, la principal modificación consiste en que el término

$$
rS\frac{\partial V}{\partial S}
$$

pasa a ser

$$
(r-q)S\frac{\partial V}{\partial S}.
$$

Para una call, también se modifica la condición de frontera cuando el precio del activo es suficientemente grande. Sin dividendos se utiliza

$$
S-Ke^{-r(T-t)},
$$

mientras que con dividendos se emplea

$$
Se^{-q(T-t)}
-
Ke^{-r(T-t)}.
$$

```{r}
precio_edp_div <- pde_price(
  S = S0,
  K = opcion$strike,
  r = r,
  sigma = sigma,
  Tt = plazo_anios,
  q = q,
  type = "call",
  Smax_mult = 4,
  M = 200,
  N = 2000
)

precio_edp_div

cat(
  "EDP sin dividendos:",
  precio_edp_bjork,
  "\n"
)

cat(
  "EDP con dividendos:",
  precio_edp_div,
  "\n"
)

cat(
  "Cambio por dividendos:",
  precio_edp_div - precio_edp_bjork,
  "\n"
)
```

Para una call europea con rendimiento continuo por dividendos, las cotas de no arbitraje utilizadas son

$$
\max
\left(
S_0e^{-qT}-Ke^{-rT},
0
\right)
\leq C_0
\leq
S_0e^{-qT}.
$$

```{r}
limite_inferior_edp_div <- max(
  S0 * exp(-q * plazo_anios) -
    opcion$strike * exp(-r * plazo_anios),
  0
)

limite_superior_edp_div <- S0 * exp(-q * plazo_anios)

chequeos_edp_div <- data.frame(
  Chequeo = c(
    "Precio finito",
    "Cota inferior con dividendos",
    "Cota superior con dividendos",
    "Precio dentro del bid-ask"
  ),
  Resultado = c(
    is.finite(precio_edp_div),
    precio_edp_div >= limite_inferior_edp_div,
    precio_edp_div <= limite_superior_edp_div,
    precio_edp_div >= opcion$bid &
      precio_edp_div <= opcion$ask
  )
)

chequeos_edp_div
```

La incorporación del dividendo no modifica el método numérico utilizado. La EDP continúa resolviéndose mediante Crank-Nicolson; lo que cambia es la ecuación que se resuelve al incorporar el rendimiento por dividendos $q$.

---

## Aparato

### Monte Carlo bajo $Q$

Como tercer método se utiliza la representación neutral al riesgo de **Björk, Teorema 7.11**. Bajo la medida neutral al riesgo $Q$, el valor de una opción europea puede expresarse como el valor esperado descontado de su payoff:

$$
V_0
=
E^Q
\left[
e^{-rT}\Phi(S_T)
\right].
$$

Para una opción call europea,

$$
\Phi(S_T)=\max(S_T-K,0),
$$

por lo que

$$
C_0
=
e^{-rT}
E^Q
\left[
\max(S_T-K,0)
\right].
$$

Sin dividendos, bajo la medida neutral al riesgo el precio terminal del activo se modela mediante

$$
S_T
=
S_0
\exp
\left[
\left(
r-\frac{1}{2}\sigma^2
\right)T
+
\sigma\sqrt{T}Z
\right],
$$

donde

$$
Z\sim N(0,1).
$$

El estimador Monte Carlo del precio de la opción es entonces

$$
\widehat C_0
=
\frac{1}{n}
\sum_{j=1}^{n}
e^{-rT}
\max
\left(
S_T^{(j)}-K,
0
\right).
$$

```{r}
mc_price <- function(S, K, r, sigma, Tt,
                     q = 0,
                     type = c("call", "put"),
                     nsim = 200000,
                     seed = 20260924) {
  
  type <- match.arg(type)
  
  set.seed(seed)
  
  Z <- rnorm(nsim)
  
  ST <- S * exp(
    (r - q - 0.5 * sigma^2) * Tt +
      sigma * sqrt(Tt) * Z
  )
  
  payoff <- if (type == "call") {
    pmax(ST - K, 0)
  } else {
    pmax(K - ST, 0)
  }
  
  payoff_desc <- exp(-r * Tt) * payoff
  
  precio <- mean(payoff_desc)
  
  se <- sd(payoff_desc) / sqrt(nsim)
  
  ic95 <- precio + c(-1, 1) * 1.96 * se
  
  list(
    precio = precio,
    se = se,
    ic95 = ic95
  )
}
```

La primera estimación se realiza nuevamente bajo el supuesto de ausencia de dividendos.

```{r}
resultado_mc_bjork <- mc_price(
  S = S0,
  K = opcion$strike,
  r = r,
  sigma = sigma,
  Tt = plazo_anios,
  q = 0,
  type = "call",
  nsim = 200000,
  seed = 20260924
)

precio_mc_bjork <- resultado_mc_bjork$precio

resultado_mc_bjork
```

Debido a que Monte Carlo utiliza una cantidad finita de simulaciones, el resultado presenta error de muestreo.

El error estándar se calcula mediante

$$
SE
=
\frac{s}{\sqrt{n}},
$$

donde $s$ es la desviación estándar de los payoffs descontados.

A partir de este error estándar se construye un intervalo de confianza aproximado del 95%:

$$
\widehat C_0
\pm
1.96SE.
$$

## Capa de verificación

Se verifica que el precio estimado sea finito, que el error estándar sea positivo y que el valor obtenido respete las cotas de no arbitraje.

Además, se comprueba si el valor de Black-Scholes se encuentra dentro del intervalo de confianza del 95% obtenido mediante Monte Carlo. Debido a que ambos procedimientos están valorando la misma opción bajo el mismo modelo, sus resultados deberían ser consistentes salvo por el error de simulación.

```{r}
chequeos_mc <- data.frame(
  Chequeo = c(
    "Precio finito",
    "Error estandar finito",
    "Error estandar positivo",
    "Cota inferior de no arbitraje",
    "Cota superior de no arbitraje",
    "Black-Scholes dentro del IC 95%",
    "Precio MC dentro del bid-ask"
  ),
  Resultado = c(
    is.finite(resultado_mc_bjork$precio),
    is.finite(resultado_mc_bjork$se),
    resultado_mc_bjork$se > 0,
    resultado_mc_bjork$precio >= limite_inferior_edp,
    resultado_mc_bjork$precio <= limite_superior_edp,
    precio_bs_bjork >= resultado_mc_bjork$ic95[1] &
      precio_bs_bjork <= resultado_mc_bjork$ic95[2],
    resultado_mc_bjork$precio >= opcion$bid &
      resultado_mc_bjork$precio <= opcion$ask
  )
)

chequeos_mc

cat(
  "Precio Monte Carlo:",
  resultado_mc_bjork$precio,
  "\n"
)

cat(
  "Error estandar:",
  resultado_mc_bjork$se,
  "\n"
)

cat(
  "IC 95%:",
  resultado_mc_bjork$ic95[1],
  resultado_mc_bjork$ic95[2],
  "\n"
)
```

Como comprobación adicional se aumenta el número de simulaciones. El error estándar de Monte Carlo debería disminuir aproximadamente en proporción a

$$
\frac{1}{\sqrt{n}}.
$$

```{r}
resultado_mc_grande <- mc_price(
  S = S0,
  K = opcion$strike,
  r = r,
  sigma = sigma,
  Tt = plazo_anios,
  q = 0,
  type = "call",
  nsim = 500000,
  seed = 20260924
)

cat(
  "SE con 200000 simulaciones:",
  resultado_mc_bjork$se,
  "\n"
)

cat(
  "SE con 500000 simulaciones:",
  resultado_mc_grande$se,
  "\n"
)
```

## El supuesto que no se cumplió

La simulación anterior supone que NTR no paga dividendos. Bajo ese supuesto, la deriva del activo bajo la medida neutral al riesgo es $r$.

Al incorporar un rendimiento continuo por dividendos $q$, la dinámica bajo $Q$ pasa a ser

$$
dS_t
=
(r-q)S_t\,dt
+
\sigma S_t\,dW_t^Q.
$$

Por tanto, el precio terminal simulado pasa de

$$
S_T
=
S_0
\exp
\left[
\left(
r-\frac{\sigma^2}{2}
\right)T
+
\sigma\sqrt{T}Z
\right]
$$

a

$$
S_T
=
S_0
\exp
\left[
\left(
r-q-\frac{\sigma^2}{2}
\right)T
+
\sigma\sqrt{T}Z
\right].
$$

El factor utilizado para descontar el payoff no cambia. El precio continúa calculándose mediante

$$
C_0
=
e^{-rT}
E^Q
\left[
\max(S_T-K,0)
\right].
$$

Por lo tanto, $q$ modifica la evolución del activo bajo la medida neutral al riesgo, mientras que $r$ continúa siendo la tasa utilizada para descontar el payoff.

```{r}
resultado_mc_div <- mc_price(
  S = S0,
  K = opcion$strike,
  r = r,
  sigma = sigma,
  Tt = plazo_anios,
  q = q,
  type = "call",
  nsim = 200000,
  seed = 20260924
)

precio_mc_div <- resultado_mc_div$precio

resultado_mc_div

cat(
  "Monte Carlo sin dividendos:",
  precio_mc_bjork,
  "\n"
)

cat(
  "Monte Carlo con dividendos:",
  precio_mc_div,
  "\n"
)

cat(
  "Cambio por dividendos:",
  precio_mc_div - precio_mc_bjork,
  "\n"
)
```

Se comprueba nuevamente que el precio con dividendos satisfaga las cotas de no arbitraje correspondientes y que el resultado de Black-Scholes con dividendos se encuentre dentro del intervalo de confianza de Monte Carlo.

```{r}
chequeos_mc_div <- data.frame(
  Chequeo = c(
    "Precio finito",
    "Error estandar finito",
    "Error estandar positivo",
    "Cota inferior con dividendos",
    "Cota superior con dividendos",
    "Black-Scholes con dividendos dentro del IC 95%",
    "Precio MC dentro del bid-ask"
  ),
  Resultado = c(
    is.finite(resultado_mc_div$precio),
    is.finite(resultado_mc_div$se),
    resultado_mc_div$se > 0,
    resultado_mc_div$precio >= limite_inferior_edp_div,
    resultado_mc_div$precio <= limite_superior_edp_div,
    precio_bs_div >= resultado_mc_div$ic95[1] &
      precio_bs_div <= resultado_mc_div$ic95[2],
    resultado_mc_div$precio >= opcion$bid &
      resultado_mc_div$precio <= opcion$ask
  )
)

chequeos_mc_div
```

---

## Comparación de los tres caminos

Finalmente, se comparan los precios obtenidos mediante los tres procedimientos: fórmula cerrada de Black-Scholes, solución numérica de la EDP mediante Crank-Nicolson y simulación Monte Carlo bajo la medida neutral al riesgo $Q$.

```{r}
comparacion_tres_caminos <- data.frame(
  Metodo = c(
    "Black-Scholes cerrado",
    "EDP - Crank-Nicolson",
    "Monte Carlo bajo Q"
  ),
  
  Sin_dividendos = c(
    precio_bs_bjork,
    precio_edp_bjork,
    precio_mc_bjork
  ),
  
  Con_dividendos = c(
    precio_bs_div,
    precio_edp_div,
    precio_mc_div
  )
)

comparacion_tres_caminos
```

Para Monte Carlo también se reporta el error estándar y el intervalo de confianza del 95%.

```{r}
resultado_mc_resumen <- data.frame(
  Precio = resultado_mc_div$precio,
  Error_estandar = resultado_mc_div$se,
  IC95_inferior = resultado_mc_div$ic95[1],
  IC95_superior = resultado_mc_div$ic95[2]
)

resultado_mc_resumen
```

Los tres métodos incorporan el mismo rendimiento por dividendos $q$, pero lo hacen desde representaciones diferentes del mismo modelo. En la fórmula cerrada de Black-Scholes aparece el término $S_0e^{-qT}$ y la deriva $r-q$ dentro de $d_1$; en la EDP el término $rS V_S$ se sustituye por $(r-q)S V_S$; y en Monte Carlo la deriva neutral al riesgo del precio del activo pasa de $r$ a $r-q$.

Los tres procedimientos continúan suponiendo que la opción es **europea**. La incorporación de $q$ corrige el supuesto de ausencia de dividendos, pero no introduce la posibilidad de ejercicio anticipado.

Dada la fecha, el que paga dividendos trimestrales,además de que el último pago de interés del año ya pasó y que la opción vence este año, sabes que q es cero, por lo que no hay diferencia entre tener o no tener intereses.



## (b) La volatilidad

## Aparato
### Volatilidad histórica 

```{r}
fecha_inicio_vol <- fecha_valoracion -
  as.numeric(opcion$vencimiento - fecha_valoracion)

precios_vol <- getSymbols(
  "NTR",
  src = "yahoo",
  from = fecha_inicio_vol,
  to = fecha_valoracion + 1,
  auto.assign = FALSE
)

cierres <- Cl(precios_vol)
cierres <- cierres[is.finite(cierres)]

retornos_log <- diff(log(cierres))
retornos_log <- retornos_log[is.finite(retornos_log)]

n_retornos <- length(retornos_log)

sigma_diaria <- sd(as.numeric(retornos_log))

sigma_historica <- sigma_diaria * sqrt(252)

cat("Número de retornos:", n_retornos, "\n")
cat("Volatilidad diaria:", sigma_diaria, "\n")
cat("Volatilidad histórica anual:", sigma_historica, "\n")
cat("Volatilidad histórica anual (%):",
    sigma_historica * 100, "%\n")
```
### Volatilidad implícita
```{r}
precio_mercado <- (opcion$bid + opcion$ask) / 2

objetivo_sigma <- function(sigma) {
  
  precio_modelo <- precio_bs_call_div(
    S = S0,
    K = opcion$strike,
    r = r,
    q = q,
    sigma = sigma,
    plazo = plazo_anios
  )
  
  precio_modelo - precio_mercado
}

sigma_implicita <- uniroot(
  objetivo_sigma,
  interval = c(0.0001, 3)
)$root

cat("Precio de mercado (mid):", precio_mercado, "\n")
cat("Volatilidad implícita anual:", sigma_implicita, "\n")
cat("Volatilidad implícita anual (%):",
    sigma_implicita * 100, "%\n")
```
Hecharse hablada de porque no dan iguales y compararlas claramente #ChatGPT haslo porfa



## Capa de verificación
```{r}
# Se verifica que realmente se despejó bien la volatilidad implícita
precio_con_sigma_implicita <- precio_bs_call_div(
  S = S0,
  K = opcion$strike,
  r = r,
  q = q,
  sigma = sigma_implicita,
  plazo = plazo_anios
)

cat("Precio de mercado:", precio_mercado, "\n")
cat("Precio BS con sigma implícita:",
    precio_con_sigma_implicita, "\n")
cat("Error:",
    precio_con_sigma_implicita - precio_mercado, "\n")
```
Eso demuestra numéricamente que encontraste correctamente la volatilidad implícita.



### El supuesto que no se cumplió

El modelo de Black-Scholes supone una volatilidad $\sigma$ constante. Sin embargo,
como señala Björk en la sección 7.8, en la práctica la volatilidad no permanece
constante en el tiempo.

Para analizar este supuesto se calcularon dos medidas. Primero, la volatilidad
histórica a partir de los rendimientos logarítmicos de NTR:

$$
\hat{\sigma}_{hist}=S_{\xi}\sqrt{252}.
$$

Posteriormente, siguiendo la sección 7.8.2 de Björk, se obtuvo la volatilidad
implícita de la opción resolviendo numéricamente:

$$
C_{BS}(\sigma_{imp})=C_{mercado}.
$$

Los valores obtenidos para $\sigma_{hist}$ y $\sigma_{imp}$ fueron diferentes.
Esto indica que la volatilidad estimada a partir del comportamiento pasado del
activo no coincide con la volatilidad que hace consistente el precio actual de
mercado con el modelo de Black-Scholes.

Por esta razón, para la valoración de la opción también se consideró la
volatilidad implícita obtenida a partir de su precio de mercado.

## Qué queda pendiente

La comparación entre la volatilidad histórica y la volatilidad implícita de una
sola opción no permite verificar por sí sola toda la estructura de volatilidad
del mercado.

Quedaría pendiente calcular las volatilidades implícitas de opciones con
diferentes precios de ejercicio y vencimientos. Esto permitiría analizar si la
volatilidad implícita cambia con el strike y estudiar la presencia de una
sonrisa de volatilidad (*volatility smile*), como se discute en la sección
7.8.2 de Björk.

## (c)  La paridad, con datos reales

## Aparato

Se utiliza la relación de paridad put-call para opciones europeas sobre un activo que paga un *dividend yield* continuo $q$. Para una call y una put con el mismo precio de ejercicio $K$ y el mismo vencimiento $T$, la relación teórica es

$$
C_0-P_0
=
S_0e^{-qT}
-
Ke^{-rT}.
$$

Por tanto, se comparan dos cantidades. El lado izquierdo corresponde a la diferencia observada entre el precio de la call y el precio de la put,

$$
LHS=C_0-P_0,
$$

mientras que el lado derecho corresponde al valor impuesto por la paridad,

$$
RHS=S_0e^{-qT}-Ke^{-rT}.
$$

Debido a que las opciones presentan precios *bid* y *ask* en lugar de un único precio de mercado, se utiliza como precio representativo el punto medio de cada cotización:

$$
C_{\text{mid}}
=
\frac{C_{\text{bid}}+C_{\text{ask}}}{2},
$$

$$
P_{\text{mid}}
=
\frac{P_{\text{bid}}+P_{\text{ask}}}{2}.
$$

De esta forma, la brecha observada respecto de la paridad se define como

$$
\text{Brecha}
=
\left(C_{\text{mid}}-P_{\text{mid}}\right)
-
\left(
S_0e^{-qT}-Ke^{-rT}
\right).
$$

Para medir cuánto de esta brecha puede ser explicado únicamente por el diferencial entre precios de compra y venta, se construye una banda alrededor de los precios medios:

$$
\text{Banda bid-ask}
=
\frac{
(C_{\text{ask}}-C_{\text{bid}})
+
(P_{\text{ask}}-P_{\text{bid}})
}{2}.
$$

La parte de la brecha que puede ser explicada por el diferencial *bid-ask* es entonces

$$
\text{Brecha explicada}
=
\min
\left(
|\text{Brecha}|,
\text{Banda bid-ask}
\right),
$$

mientras que la parte que permanece sin explicar es

$$
\text{Brecha no explicada}
=
\max
\left(
|\text{Brecha}|-\text{Banda bid-ask},
0
\right).
$$

Finalmente, el porcentaje explicado por el diferencial *bid-ask* se calcula como

$$
\%\text{ explicado}
=
100
\frac{
\text{Brecha explicada}
}{
|\text{Brecha}|
}.
$$

Un porcentaje de $100\%$ significa que la brecha observada respecto de los precios medios se encuentra completamente dentro del margen que puede ser explicado por los diferenciales *bid-ask*. Esto no implica que se haya demostrado que el *spread* sea la única causa de la diferencia, sino únicamente que su magnitud es suficiente para cubrirla.

Para realizar la comparación, cada call se empareja con una put que tenga exactamente el mismo *strike*, fecha de vencimiento y fecha de consulta.


```{r}
## -----------------------------------------------------------------------------
## Datos
## -----------------------------------------------------------------------------
cadena_opciones <- opciones$vencimiento   # la función usa este nombre
S_PARIDAD <- 69.19 #Precio spot del activo een este caso la accion NTR
r  <- r                              # <-- tasa libre de riesgo (continua)
q  <- q                                # <-- dividendo continuo
cadena_opciones <- opciones %>%
  mutate(
    # Tiempo hasta vencimiento expresado en años
    Tt = as.numeric(vencimiento - fecha_consulta) / 365
  )
## -----------------------------------------------------------------------------
## Separar calls y puts
## -----------------------------------------------------------------------------

calls <- cadena_opciones %>%
  filter(tipo == "call") %>%
  select(
    vencimiento,
    strike,
    fecha_consulta,
    hora_consulta,
    contrato_call = contrato,
    call_bid = bid,
    call_ask = ask
  )


puts <- cadena_opciones %>%
  filter(tipo == "put") %>%
  select(
    vencimiento,
    strike,
    fecha_consulta,
    contrato_put = contrato,
    put_bid = bid,
    put_ask = ask
  )


## -----------------------------------------------------------------------------
## Emparejar call y put con mismo strike y mismo vencimiento
## -----------------------------------------------------------------------------

pares_paridad <- inner_join(
  calls,
  puts,
  by = c(
    "vencimiento",
    "strike",
    "fecha_consulta"
  )
) %>%
  mutate(
    Tt = as.numeric(vencimiento - fecha_consulta) / 365
  )

## -----------------------------------------------------------------------------
## Paridad put-call
## -----------------------------------------------------------------------------
parity_check <- function(call_bid, call_ask, put_bid, put_ask, S, K, r, Tt, q) {
  # Normaliza por si bid/ask vienen invertidos
  cb <- pmin(call_bid, call_ask); ca <- pmax(call_bid, call_ask)
  pb <- pmin(put_bid,  put_ask);  pa <- pmax(put_bid,  put_ask)

  call_mid <- (cb + ca) / 2
  put_mid  <- (pb + pa) / 2

  lhs   <- call_mid - put_mid
  rhs   <- S * exp(-q * Tt) - K * exp(-r * Tt)
  brecha     <- lhs - rhs
  brecha_abs <- abs(brecha)

  banda_bidask <- ((ca - cb) + (pa - pb)) / 2

  explicada_bidask <- pmin(brecha_abs, banda_bidask)
  no_explicada     <- pmax(brecha_abs - banda_bidask, 0)

  porcentaje_explicado <- ifelse(brecha_abs == 0, 100,
                                 100 * explicada_bidask / brecha_abs)

  data.frame(strike = K,Tt = Tt, lhs = lhs, rhs = rhs, brecha = brecha_abs,
             banda_bidask = banda_bidask,
             no_explicada = no_explicada,
             porcentaje_explicado = porcentaje_explicado)
}

resultado_paridad <- parity_check(
  call_bid = pares_paridad$call_bid,
  call_ask = pares_paridad$call_ask,
  put_bid  = pares_paridad$put_bid,
  put_ask  = pares_paridad$put_ask,
  S  = S_PARIDAD,
  K  = pares_paridad$strike,
  r  = r,
  Tt = pares_paridad$Tt,
  q  = q
)
resultado_paridad <- bind_cols(
  pares_paridad %>%
    select(
      vencimiento,
      contrato_call,
      contrato_put,
      fecha_consulta,
      hora_consulta
    ),
  resultado_paridad
)


## -----------------------------------------------------------------------------
## Resultado final
## -----------------------------------------------------------------------------

resultado_paridad
```

## Capa de verificación

Antes de interpretar económicamente las brechas se realizan varios chequeos sobre la construcción del ejercicio.

En primer lugar, se verifica que todos los pares utilizados tengan plazo positivo al vencimiento y que los resultados obtenidos sean finitos. También se comprueba que la banda *bid-ask* sea no negativa y que el porcentaje explicado se encuentre entre $0\%$ y $100\%$.

Finalmente, se comprueba algebraicamente que la magnitud total de la brecha pueda descomponerse como

$$
|\text{Brecha}|
=
\text{Brecha explicada por bid-ask}
+
\text{Brecha no explicada}.
$$

Estos chequeos no prueban que la paridad deba cumplirse exactamente en los datos de mercado; verifican que el cálculo realizado sea internamente consistente.

```{r}
tolerancia_paridad <- 1e-10

brecha_abs_verificacion <- abs(resultado_paridad$brecha)

explicada_bidask_verificacion <- pmin(
  brecha_abs_verificacion,
  resultado_paridad$banda_bidask
)

no_explicada_verificacion <- resultado_paridad$no_explicada

chequeos_paridad <- data.frame(
  Chequeo = c(
    "Se encontraron pares call-put",
    "Todos los plazos son positivos",
    "Los resultados son finitos",
    "La banda bid-ask es no negativa",
    "El porcentaje explicado esta entre 0 y 100",
    "La brecha se descompone en explicada y no explicada"
  ),
  Resultado = c(
    nrow(resultado_paridad) > 0,
    all(resultado_paridad$Tt > 0),
    all(is.finite(as.matrix(
      resultado_paridad[, c(
        "strike",
        "Tt",
        "lhs",
        "rhs",
        "brecha",
        "banda_bidask",
        "no_explicada",
        "porcentaje_explicado"
      )]
    ))),
    all(resultado_paridad$banda_bidask >= 0),
    all(
      resultado_paridad$porcentaje_explicado >= 0 &
      resultado_paridad$porcentaje_explicado <= 100
    ),
    all(
      abs(
        brecha_abs_verificacion -
          explicada_bidask_verificacion -
          no_explicada_verificacion
      ) < tolerancia_paridad
    )
  )
)

chequeos_paridad
```

Para facilitar la interpretación económica se construye además una tabla que muestra explícitamente la magnitud de la brecha, la parte que puede ser explicada por el diferencial *bid-ask* y la parte residual.

La interpretación se realiza individualmente para cada par de opciones.

Si

$$
\text{no explicada}=0,
$$

entonces toda la desviación entre la paridad teórica y los precios medios se encuentra dentro de la banda compatible con los precios *bid* y *ask* observados.

En ese caso puede afirmarse que:

> La totalidad de la brecha observada puede ser explicada por el diferencial bid-ask, por lo que no queda una porción residual fuera de dicho margen.

Si, por el contrario,

$$
\text{no explicada}>0,
$$

entonces el diferencial *bid-ask* solamente explica una parte de la desviación y permanece una brecha residual.

No debe interpretarse automáticamente esta brecha residual como una oportunidad de arbitraje, pues el ejercicio utiliza supuestos adicionales que no se cumplen exactamente en los contratos observados.

## El supuesto que no se cumplió

La igualdad utilizada,

$$
C_0-P_0
=
S_0e^{-qT}
-
Ke^{-rT},
$$

corresponde a la paridad put-call de **opciones europeas**.

Sin embargo, las opciones sobre NTR utilizadas en este ejercicio son opciones de mercado con característica de ejercicio americano. En una opción americana existe la posibilidad de ejercer antes del vencimiento, mientras que la igualdad anterior supone que el ejercicio solamente ocurre en $T$.

Esta diferencia es especialmente relevante porque el valor de la opción americana puede incluir un componente asociado al derecho de ejercicio anticipado. Por ello, una brecha residual después de considerar el diferencial *bid-ask* no puede atribuirse automáticamente a un incumplimiento de no arbitraje.

El ejercicio debe interpretarse entonces como un chequeo de referencia respecto del modelo europeo utilizado en el curso:

$$
\boxed{
\text{paridad europea teórica}
\quad\text{vs.}\quad
\text{cotizaciones observadas de mercado}
}
$$

Otro supuesto es que los dividendos se representan mediante un *dividend yield* continuo $q$. Esta representación permite mantener la estructura del modelo de Black-Scholes utilizada anteriormente, pero reemplaza los pagos discretos de dividendos del activo por un rendimiento continuo equivalente.

Además, la comparación supone que el precio spot $S_{\text{PARIDAD}}$, los precios *bid-ask* de las calls y los precios *bid-ask* de las puts representan aproximadamente el mismo instante de mercado. Si las cotizaciones no son simultáneas, parte de la brecha podría originarse simplemente en movimientos del precio del subyacente entre observaciones.

## Qué queda pendiente

El ejercicio mide correctamente, dentro de la aproximación europea utilizada, cuánto de la diferencia respecto de la paridad puede quedar contenido en el diferencial *bid-ask* y cuánto permanece fuera de él.

No obstante, no constituye por sí solo una prueba de arbitraje. Para hacer un chequeo completamente consistente con los contratos observados habría que considerar las relaciones de no arbitraje correspondientes a opciones americanas, el tratamiento de dividendos discretos, la sincronización exacta entre el spot y las cotizaciones de las opciones, costos de transacción y las condiciones efectivas de financiamiento.

Además, el uso de precios medios sirve para medir la brecha, pero dichos precios no necesariamente son precios a los que una operación pueda ejecutarse. Por ello, el análisis del *bid-ask* debe interpretarse como una medida de cuánto de la desviación observada puede estar contenido dentro de la incertidumbre generada por las cotizaciones de compra y venta.

=======
# (d) Una delta-cobertura hacia atrás

## Aparato

Se simula la venta de una unidad de la call seleccionada al cierre de la
primera de las últimas veinte sesiones disponibles. La cobertura sigue
**Björk, sección 10.4, Ejemplo 10.6 y Proposición 10.7 (pp. 144–146)**:
comprar delta unidades de la acción y financiar la diferencia mediante
una cuenta de efectivo. La proposición se refiere al rebalanceo
continuo; aquí se implementa una aproximación diaria.

Se conserva la aproximación europea con dividend yield continuo de la
valoración anterior (Björk, sección 16.2.1). Para cada fecha, con plazo
restante $\tau_i$:

$$
\Delta_i=e^{-q\tau_i}N(d_{1,i}),\qquad
B_0=C_0-\Delta_0S_0.
$$

Antes de rebalancear, el efectivo acumula intereses y el ingreso por
dividendos del modelo continuo, aproximado con el precio al inicio de
cada intervalo:

$$
B_i^-=B_{i-1}e^{r\delta t_i}
 +\Delta_{i-1}qS_{i-1}\delta t_i.
$$

La compra o venta de acciones se paga desde esa misma cuenta, sin
aportes externos:

$$
B_i=B_i^--(\Delta_i-\Delta_{i-1})S_i,
\qquad V_i=\Delta_iS_i+B_i,
\qquad E_i=V_i-C_i.
$$

$E_i$ es el error acumulado hasta la fecha $i$: activo de cobertura
menos obligación por la call vendida. No se suman los niveles diarios de
$E_i$. Al terminar la ventana, la opción sigue viva y se compara contra
su valor teórico, no contra el payoff.

```{r}
# Últimos veinte cierres observados: veinte fechas y diecinueve intervalos.
historia_cobertura <- historico_ntr[
  historico_ntr$fecha <= fecha_valoracion &
    is.finite(historico_ntr$close) & historico_ntr$close > 0,
]
historia_cobertura <- historia_cobertura[
  order(historia_cobertura$fecha),
]

if (nrow(historia_cobertura) < 20) {
  stop("No hay veinte sesiones disponibles para la cobertura.")
}

cobertura <- tail(historia_cobertura, 20)
rownames(cobertura) <- NULL
fecha_inicio_cobertura <- cobertura$fecha[1]

# Estimar sigma únicamente con datos disponibles al iniciar la cobertura.
precios_antes <- historico_ntr$adjusted[
  historico_ntr$fecha <= fecha_inicio_cobertura &
    is.finite(historico_ntr$adjusted) & historico_ntr$adjusted > 0
]
if (length(precios_antes) < 253) {
  stop("Faltan precios anteriores para estimar sigma al inicio.")
}
sigma_cobertura <- sd(tail(diff(log(precios_antes)), 252)) * sqrt(252)

# Aquí se considerarn las condiciones del primer black scholes con sus dividendos y su r

r_cobertura <- r
q_cobertura <- q


cobertura$plazo <- as.numeric(opcion$vencimiento - cobertura$fecha) / 365
if (any(cobertura$plazo <= 0) || !is.finite(sigma_cobertura) ||
    sigma_cobertura <= 0) {
  stop("Revisar vencimiento y volatilidad de la cobertura.")
}

cobertura$precio_call <- precio_bs_call_div(
  S = cobertura$close,
  K = opcion$strike,
  r = r_cobertura,
  q = q_cobertura,
  sigma = sigma_cobertura,
  plazo = cobertura$plazo
)

delta_bs_call_div <- function(S, K, r, q, sigma, plazo) {
  d1 <- (log(S / K) + (r - q + sigma^2 / 2) * plazo) /
    (sigma * sqrt(plazo))
  exp(-q * plazo) * pnorm(d1)
}

cobertura$delta <- delta_bs_call_div(
  S = cobertura$close,
  K = opcion$strike,
  r = r_cobertura,
  q = q_cobertura,
  sigma = sigma_cobertura,
  plazo = cobertura$plazo
)

# Prima inicial teórica: no hay bid/ask histórico de la primera sesión.
prima_inicial <- cobertura$precio_call[1]
n_dias <- nrow(cobertura)
cobertura$dt <- c(0, as.numeric(diff(cobertura$fecha)) / 365)
cobertura$intereses <- numeric(n_dias)
cobertura$dividendos_modelo <- numeric(n_dias)
cobertura$compra_acciones <- numeric(n_dias)
cobertura$efectivo <- numeric(n_dias)
cobertura$valor_cartera <- numeric(n_dias)

cobertura$compra_acciones[1] <- cobertura$delta[1] * cobertura$close[1]
cobertura$efectivo[1] <- prima_inicial - cobertura$compra_acciones[1]
cobertura$valor_cartera[1] <- prima_inicial

for (i in 2:n_dias) {
  cobertura$intereses[i] <- cobertura$efectivo[i - 1] *
    expm1(r_cobertura * cobertura$dt[i])

  # Flujo aproximado del yield continuo; no es un dividendo real pagado.
  cobertura$dividendos_modelo[i] <- cobertura$delta[i - 1] *
    q_cobertura * cobertura$close[i - 1] * cobertura$dt[i]

  efectivo_antes <- cobertura$efectivo[i - 1] +
    cobertura$intereses[i] + cobertura$dividendos_modelo[i]

  cobertura$compra_acciones[i] <-
    (cobertura$delta[i] - cobertura$delta[i - 1]) * cobertura$close[i]

  cobertura$efectivo[i] <- efectivo_antes - cobertura$compra_acciones[i]
  cobertura$valor_cartera[i] <-
    cobertura$delta[i] * cobertura$close[i] + cobertura$efectivo[i]
}

cobertura$error_acumulado <- cobertura$valor_cartera - cobertura$precio_call
cobertura$error_incremental <- c(0, diff(cobertura$error_acumulado))

resumen_cobertura <- data.frame(
  fecha_inicial = cobertura$fecha[1],
  fecha_final = cobertura$fecha[n_dias],
  sesiones = n_dias,
  intervalos = n_dias - 1,
  sigma = sigma_cobertura,
  prima_inicial = prima_inicial,
  cartera_final = cobertura$valor_cartera[n_dias],
  call_final = cobertura$precio_call[n_dias],
  error_acumulado = cobertura$error_acumulado[n_dias],
  error_pct_prima = 100 * cobertura$error_acumulado[n_dias] / prima_inicial,
  max_error_absoluto = max(abs(cobertura$error_acumulado))
)

print(r_cobertura)
print(q_cobertura)
print(sigma_cobertura)
resumen_cobertura
cobertura[, c("fecha", "close", "precio_call", "delta", "efectivo",
              "valor_cartera", "error_incremental", "error_acumulado")]
#View(cobertura)
```

Los importes se reportan en USD por una unidad de opción sobre una
acción. Para un contrato, multiplicar por el multiplicador contractual
verificado.

```{r}
plot(
  cobertura$fecha, cobertura$error_acumulado,
  type = "o", pch = 16, col = "steelblue",
  xlab = "Fecha", ylab = "Error acumulado (USD por acción)",
  main = "Error de replicación de la delta-cobertura"
)
abline(h = 0, lty = 2, col = "gray50")

write.csv(cobertura, "NTR_delta_cobertura_20260928.csv", row.names = FALSE)
write.csv(resumen_cobertura, "NTR_resumen_cobertura_20260928.csv",
          row.names = FALSE)
```

## Capa de verificación

Se comprueba que cada rebalanceo conserve el valor de la cartera y que
no requiera aportes externos. Los intereses se calculan por días
calendario, incluyendo los intervalos de fin de semana. La comparación
con una venta sin cobertura mide ambos resultados contra la misma prima
y el mismo valor final de la call; no implica que cubrir siempre
produzca un error menor en una trayectoria concreta.

```{r}
tolerancia <- 1e-8
indices <- 2:n_dias
valor_antes_rebalanceo <- cobertura$delta[indices - 1] *
  cobertura$close[indices] + cobertura$efectivo[indices - 1] +
  cobertura$intereses[indices] + cobertura$dividendos_modelo[indices]

chequeos_cobertura <- data.frame(
  Chequeo = c(
    "Veinte sesiones distintas y ordenadas",
    "Valores finitos",
    "Delta entre cero y exp(-q * plazo)",
    "Error inicial igual a cero",
    "Rebalanceos conservan el valor de la cartera",
    "Suma de errores incrementales igual al error final"
  ),
  Resultado = c(
    n_dias == 20 && all(diff(cobertura$fecha) > 0),
    all(is.finite(as.matrix(cobertura[, c(
      "precio_call", "delta", "efectivo", "valor_cartera", "error_acumulado"
    )]))),
    all(cobertura$delta >= 0 &
          cobertura$delta <= exp(-q_cobertura * cobertura$plazo) + tolerancia),
    abs(cobertura$error_acumulado[1]) < tolerancia,
    max(abs(valor_antes_rebalanceo - cobertura$valor_cartera[indices])) <
      tolerancia,
    abs(sum(cobertura$error_incremental) -
          cobertura$error_acumulado[n_dias]) < tolerancia
  )
)
chequeos_cobertura

plazo_ventana <- as.numeric(cobertura$fecha[n_dias] - cobertura$fecha[1]) / 365
error_sin_cobertura <- prima_inicial * exp(r_cobertura * plazo_ventana) -
  cobertura$precio_call[n_dias]

comparacion_cobertura <- data.frame(
  estrategia = c("Delta con rebalanceo diario", "Prima en efectivo sin acciones"),
  resultado_final = c(cobertura$error_acumulado[n_dias], error_sin_cobertura)
)
comparacion_cobertura
```

## El supuesto que no se cumplió

**Por redactar con los resultados:** comparar el rebalanceo diario con
la negociación continua de la Proposición 10.7. ¿Cuál fue el error
final, cuánto representa de la prima y cuál fue el mayor error absoluto
durante la ventana? ¿Qué permite concluir esta trayectoria y qué no?

## Qué queda pendiente

Esta es una simulación retrospectiva bajo un modelo europeo, con
acciones fraccionarias, sin comisiones ni spread en las operaciones de
cobertura. La prima inicial y los valores diarios de la opción son
teóricos porque no se incorporó su historia de bid/ask. Por ello, el
resultado no constituye un P&L observado de mercado.

El yield equivalente q se mantiene constante y sus flujos se simulan
como continuos: no representan pagos efectivos de NTR. La fecha
ex-dividendo registrada, 29/09/2026, queda fuera de la ventana que
termina el 28/09/2026. Queda pendiente repetir la cobertura con
dividendos discretos y una valoración consistente con ellos, tasas
disponibles al inicio, costos de negociación y ejercicio americano. La
volatilidad sí se estima con datos disponibles al inicio de la ventana.

>>>>>>> 00ae6cd4c4c9d075e2a569d1dbd2b8a755307640

