---
title: "Borrador"
author: "Gustavo A"
date: "2026-09-29"
output: html_document
---

# Preparación para cálculos

## Carga de paquetes

```{r}
paquetes <- c("quantmod", "lubridate")

for (paquete in paquetes) {
  if (!requireNamespace(paquete, quietly = TRUE)) {
    install.packages(paquete, repos = "https://cloud.r-project.org")
  }
}

library(quantmod)
library(lubridate)
```

## Fecha fija y datos de la opción

```{r}

# Se escoje el lunes,ya que aun aplica lo del dividendo
fecha_valoracion <- as.Date("2026-09-28")
fecha_inicio <- fecha_valoracion %m-% years(5)


opcion <- data.frame(
  contrato = "NTR261218C00072500",
  tipo = "Call",
  vencimiento = as.Date("2026-12-18"),
  strike = 72.50,
  bid = 4.30,
  ask = 4.80,
  ultimo_precio = 4.50
)

opcion$precio_medio <- (opcion$bid + opcion$ask) / 2
opcion$spread <- opcion$ask - opcion$bid

# Precio de cierre regular mostrado en tu captura.
# El 72.20 de poscierre NO se utiliza.
S0 <- 71.98
opcion
```

## Carga de precios históricos de la acción

```{r}
ntr <- getSymbols(
  "NTR",
  src = "yahoo",
  from = fecha_inicio,
  to = fecha_valoracion + 1,
  auto.assign = FALSE
)

# Aunque Yahoo devolviera más datos posteriores, mantenemos el corte fijado.
ntr <- ntr[as.Date(zoo::index(ntr)) <= fecha_valoracion]

fila_cierre <- ntr[as.character(fecha_valoracion)]


# Guardar los datos usados como respaldo de esta fecha de corte.
historico_ntr <- data.frame(
  fecha = as.Date(zoo::index(ntr)),
  close = as.numeric(Cl(ntr)),
  adjusted = as.numeric(Ad(ntr))
)

write.csv(
  historico_ntr,
  "NTR_historico_20260928.csv",
  row.names = FALSE
)

write.csv(
  opcion,
  "NTR_call_20260928.csv",
  row.names = FALSE
)
```

## Obtener la Tasa libre de riesgo

Para nuestro caso utilizaremos la letra del tesoro a 3 meses

```{r}
dtb3 <- getSymbols(
  "DTB3",
  src = "FRED",
  from = fecha_valoracion - 30,
  to = fecha_valoracion + 1,
  auto.assign = FALSE
)

tabla_tasas <- data.frame(
  fecha = as.Date(zoo::index(dtb3)),
  tasa_descuento_pct = as.numeric(dtb3[, 1])
)

tabla_tasas <- tabla_tasas[
  tabla_tasas$fecha <= fecha_valoracion &
    is.finite(tabla_tasas$tasa_descuento_pct),
]

if (nrow(tabla_tasas) == 0) {
  stop("No se encontró una tasa DTB3 disponible hasta la fecha de valoración.")
}

tasa_usada <- tabla_tasas[nrow(tabla_tasas), ]

# DTB3 está en porcentaje anual sobre base de descuento de 360 días.
# Aproximamos el plazo de la letra de tres meses mediante 91 días.
dias_letra <- 91
descuento <- tasa_usada$tasa_descuento_pct / 100
precio_letra <- 1 - descuento * dias_letra / 360

if (precio_letra <= 0) {
  stop("La tasa DTB3 produjo un precio de letra inválido.")
}

# Tasa anual con capitalización continua, en base de 365 días.
r <- -log(precio_letra) / (dias_letra / 365)

write.csv(
  tasa_usada,
  "DTB3_tasa_usada_20260928.csv",
  row.names = FALSE
)

```

## Cálculo de volatidad histórica

Para uso de la valoración siendo el sigma

```{r}
precios_ajustados <- historico_ntr$adjusted
precios_ajustados <- precios_ajustados[
  is.finite(precios_ajustados) & precios_ajustados > 0
]

if (length(precios_ajustados) < 253) {
  stop("Se necesitan al menos 253 precios para obtener 252 rendimientos.")
}

rendimientos <- tail(diff(log(precios_ajustados)), 252)
sigma <- sd(rendimientos) * sqrt(252)
```

##Tiempo hasta el vencimiento

```{r}
dias_vencimiento <- as.numeric(
  opcion$vencimiento - fecha_valoracion
)

plazo_anios <- dias_vencimiento / 365

if (plazo_anios <= 0 || sigma <= 0) {
  stop("El plazo y la volatilidad deben ser positivos.")
}
```

# (a) Los tres caminos.

## Aparato

### Fórmula cerrada de Black-Scholes

Para valorar la opción se utiliza la fórmula cerrada de Black-Scholes presentada en **Björk, Proposición 7.13 (Black-Scholes Formula)**. Para una opción call europea con precio de ejercicio $K$ y vencimiento $T$, su valor en el instante $t$ está dado por:

$$
C(t,S_t)
=
S_tN(d_1)
-
Ke^{-r(T-t)}N(d_2),
$$

donde

$$
d_1
=
\frac{
\ln(S_t/K)
+
\left(r+\frac{1}{2}\sigma^2\right)(T-t)
}{
\sigma\sqrt{T-t}
},
$$

$$
d_2=d_1-\sigma\sqrt{T-t}.
$$

Aquí, $N(\cdot)$ representa la función de distribución acumulada de una normal estándar.

Para aplicar la Proposición 7.13 se supone que la opción se trata como **europea y sin dividendos**, que la tasa libre de riesgo $r$ y la volatilidad $\sigma$ son constantes durante la vida de la opción, y que el precio del activo sigue la dinámica de Black-Scholes.

```{r}
precio_bs_call <- function(S, K, r, sigma, plazo) {
  d1 <- (
    log(S / K) + (r + sigma^2 / 2) * plazo
  ) / (sigma * sqrt(plazo))

  d2 <- d1 - sigma * sqrt(plazo)

  S * pnorm(d1) - K * exp(-r * plazo) * pnorm(d2)
}

precio_bs_bjork <- precio_bs_call(
  S = S0,
  K = opcion$strike,
  r = r,
  sigma = sigma,
  plazo = plazo_anios
)

precio_bs_bjork
```

## Capa de verificación

Se realizaron chequeos sobre el resultado obtenido mediante la fórmula cerrada. Se verificó que el precio calculado fuera finito y que cumpliera las cotas de no arbitraje para una call europea:

$$
\max(S_0-Ke^{-rT},0)\leq C_0\leq S_0.
$$

Adicionalmente, se comparó el precio teórico con el intervalo *bid-ask* observado en el mercado. El precio obtenido mediante Black-Scholes fue de $4.6174$, mientras que el *bid* y el *ask* fueron $4.30$ y $4.80$, respectivamente, por lo que el valor teórico se encuentra dentro del intervalo observado.

```{r}

limite_inferior <- max(S0 - opcion$strike * exp(-r * plazo_anios), 0)
limite_superior <- S0

chequeos <- data.frame(
  Chequeo = c(
    "Precio finito",
    "Cota inferior de no arbitraje",
    "Cota superior de no arbitraje",
    "Precio dentro del bid-ask"
  ),
  Resultado = c(
    is.finite(precio_bs_bjork),
    precio_bs_bjork >= limite_inferior,
    precio_bs_bjork <= limite_superior,
    precio_bs_bjork >= opcion$bid & precio_bs_bjork <= opcion$ask
  )
)

chequeos
```

## El supuesto que no se cumplió

El supuesto de ausencia de dividendos no se sostiene para este caso concreto porque NTR tiene un dividendo de \$0.55 cuya fecha ex-dividendo es el 29/09/2026, dentro de la vida de la opción.

Para incorporar el dividendo conocido en el modelo de Black-Scholes, se calcula primero su valor presente:

$$
PV(D)=\sum_{i=1}^{n}D_i e^{-rt_i}
$$

Luego, se obtiene un *dividend yield* continuo equivalente $q$, definido mediante:

$$
S_0e^{-qT}=S_0-PV(D)
$$

Despejando $q$:

$$
q=-\frac{1}{T}\ln\left(\frac{S_0-PV(D)}{S_0}\right)
$$

Para la opción seleccionada se tiene $S_0=71.98$ y un dividendo de $0.55$ USD por acción, con fecha ex-dividendo el 29 de septiembre de 2026. El valor de $q$ obtenido se utiliza posteriormente en la valoración mediante Black-Scholes.

```{r}
# Dividend yield continuo equivalente

dividendos <- data.frame(
  fecha_exdividendo = as.Date("2026-09-29"),
  monto_por_accion = 0.55
)

dividendos <- dividendos[
  dividendos$fecha_exdividendo > fecha_valoracion &
    dividendos$fecha_exdividendo <= opcion$vencimiento,
  ,
  drop = FALSE
]

tiempo_dividendos <- as.numeric(
  dividendos$fecha_exdividendo - fecha_valoracion
) / 365

vp_dividendos <- sum(
  dividendos$monto_por_accion * exp(-r * tiempo_dividendos)
)

q <- -(1 / plazo_anios) * log(
  (S0 - vp_dividendos) / S0
)

cat("Valor presente de dividendos:", vp_dividendos, "\n") #Casi el mismo porque solo vive un día
cat("Dividend yield continuo (q):", q, "\n")

```

```{r}
# Black-Scholes con dividend yield continuo 

precio_bs_call_div <- function(S, K, r, q, sigma, plazo) {
  
  d1 <- (
    log(S / K) + (r - q + sigma^2 / 2) * plazo
  ) / (sigma * sqrt(plazo))
  
  d2 <- d1 - sigma * sqrt(plazo)
  
  S * exp(-q * plazo) * pnorm(d1) -
    K * exp(-r * plazo) * pnorm(d2)
}


precio_bs_div <- precio_bs_call_div(
  S = S0,
  K = opcion$strike,
  r = r,
  q = q,
  sigma = sigma,
  plazo = plazo_anios
)

precio_bs_div
```

Al incorporar este rendimiento en Black-Scholes, el precio de la call cambia de

$$
C_{\text{sin dividendos}}=4.617382
$$

a

$$
C_{\text{con dividendos}}=4.327523.
$$

Al considerar el dividendo reduce el valor estimado de la call en aproximadamente \$0.29. No obstante, el precio corregido continúa dentro del intervalo bid-ask observado, $[4.30,4.80]$.


## (b) La volatilidad

## Aparato
### Volatilidad histórica 

```{r}
fecha_inicio_vol <- fecha_valoracion -
  as.numeric(opcion$vencimiento - fecha_valoracion)

precios_vol <- getSymbols(
  "NTR",
  src = "yahoo",
  from = fecha_inicio_vol,
  to = fecha_valoracion + 1,
  auto.assign = FALSE
)

cierres <- Cl(precios_vol)
cierres <- cierres[is.finite(cierres)]

retornos_log <- diff(log(cierres))
retornos_log <- retornos_log[is.finite(retornos_log)]

n_retornos <- length(retornos_log)

sigma_diaria <- sd(as.numeric(retornos_log))

sigma_historica <- sigma_diaria * sqrt(252)

cat("Número de retornos:", n_retornos, "\n")
cat("Volatilidad diaria:", sigma_diaria, "\n")
cat("Volatilidad histórica anual:", sigma_historica, "\n")
cat("Volatilidad histórica anual (%):",
    sigma_historica * 100, "%\n")
```
### Volatilidad implícita
```{r}
precio_mercado <- (opcion$bid + opcion$ask) / 2

objetivo_sigma <- function(sigma) {
  
  precio_modelo <- precio_bs_call_div(
    S = S0,
    K = opcion$strike,
    r = r,
    q = q,
    sigma = sigma,
    plazo = plazo_anios
  )
  
  precio_modelo - precio_mercado
}

sigma_implicita <- uniroot(
  objetivo_sigma,
  interval = c(0.0001, 3)
)$root

cat("Precio de mercado (mid):", precio_mercado, "\n")
cat("Volatilidad implícita anual:", sigma_implicita, "\n")
cat("Volatilidad implícita anual (%):",
    sigma_implicita * 100, "%\n")
```
Hecharse hablada de porque no dan iguales y compararlas claramente



## Capa de verificación
```{r}
# Se verifica que realmente se despejó bien la volatilidad implícita
precio_con_sigma_implicita <- precio_bs_call_div(
  S = S0,
  K = opcion$strike,
  r = r,
  q = q,
  sigma = sigma_implicita,
  plazo = plazo_anios
)

cat("Precio de mercado:", precio_mercado, "\n")
cat("Precio BS con sigma implícita:",
    precio_con_sigma_implicita, "\n")
cat("Error:",
    precio_con_sigma_implicita - precio_mercado, "\n")
```
Eso demuestra numéricamente que encontraste correctamente la volatilidad implícita.



### El supuesto que no se cumplió

El modelo de Black-Scholes supone una volatilidad $\sigma$ constante. Sin embargo,
como señala Björk en la sección 7.8, en la práctica la volatilidad no permanece
constante en el tiempo.

Para analizar este supuesto se calcularon dos medidas. Primero, la volatilidad
histórica a partir de los rendimientos logarítmicos de NTR:

$$
\hat{\sigma}_{hist}=S_{\xi}\sqrt{252}.
$$

Posteriormente, siguiendo la sección 7.8.2 de Björk, se obtuvo la volatilidad
implícita de la opción resolviendo numéricamente:

$$
C_{BS}(\sigma_{imp})=C_{mercado}.
$$

Los valores obtenidos para $\sigma_{hist}$ y $\sigma_{imp}$ fueron diferentes.
Esto indica que la volatilidad estimada a partir del comportamiento pasado del
activo no coincide con la volatilidad que hace consistente el precio actual de
mercado con el modelo de Black-Scholes.

Por esta razón, para la valoración de la opción también se consideró la
volatilidad implícita obtenida a partir de su precio de mercado.

## Qué queda pendiente

La comparación entre la volatilidad histórica y la volatilidad implícita de una
sola opción no permite verificar por sí sola toda la estructura de volatilidad
del mercado.

Quedaría pendiente calcular las volatilidades implícitas de opciones con
diferentes precios de ejercicio y vencimientos. Esto permitiría analizar si la
volatilidad implícita cambia con el strike y estudiar la presencia de una
sonrisa de volatilidad (*volatility smile*), como se discute en la sección
7.8.2 de Björk.

## (c)  La paridad, con datos reales

Para los datos a utilizar:
```{r}
opciones <- data.frame(
contrato = c(
"NTR261218C00067500",
"NTR261218C00070000",
"NTR261218C00072500",
"NTR261218P00067500",
"NTR261218P00070000",
"NTR261218P00072500",
"NTR261218P00075000"
),
tipo = c("Call","Call","Call","Put","Put","Put","Put"),
strike = c(67.5,70.0,72.5,67.5,70.0,72.5,75.0),
precio = c(7.05,6.49,3.90,2.50,3.60,4.90,5.02),
bid = c(7.20,5.70,4.30,3.40,4.30,5.60,7.50),
ask = c(6.10,4.50,3.50,2.40,3.60,4.90,6.30),
vencimiento = as.Date(rep("2026-12-18", 7)),
volumen = c(61,2,1,1,3,2,3),
open_interest = c(163,172,86,34,239,66,33))
opciones
```

```{r}

```

=======
# (d) Una delta-cobertura hacia atrás

## Aparato

Se simula la venta de una unidad de la call seleccionada al cierre de la
primera de las últimas veinte sesiones disponibles. La cobertura sigue
**Björk, sección 10.4, Ejemplo 10.6 y Proposición 10.7 (pp. 144–146)**:
comprar delta unidades de la acción y financiar la diferencia mediante
una cuenta de efectivo. La proposición se refiere al rebalanceo
continuo; aquí se implementa una aproximación diaria.

Se conserva la aproximación europea con dividend yield continuo de la
valoración anterior (Björk, sección 16.2.1). Para cada fecha, con plazo
restante $\tau_i$:

$$
\Delta_i=e^{-q\tau_i}N(d_{1,i}),\qquad
B_0=C_0-\Delta_0S_0.
$$

Antes de rebalancear, el efectivo acumula intereses y el ingreso por
dividendos del modelo continuo, aproximado con el precio al inicio de
cada intervalo:

$$
B_i^-=B_{i-1}e^{r\delta t_i}
 +\Delta_{i-1}qS_{i-1}\delta t_i.
$$

La compra o venta de acciones se paga desde esa misma cuenta, sin
aportes externos:

$$
B_i=B_i^--(\Delta_i-\Delta_{i-1})S_i,
\qquad V_i=\Delta_iS_i+B_i,
\qquad E_i=V_i-C_i.
$$

$E_i$ es el error acumulado hasta la fecha $i$: activo de cobertura
menos obligación por la call vendida. No se suman los niveles diarios de
$E_i$. Al terminar la ventana, la opción sigue viva y se compara contra
su valor teórico, no contra el payoff.

```{r}
# Últimos veinte cierres observados: veinte fechas y diecinueve intervalos.
historia_cobertura <- historico_ntr[
  historico_ntr$fecha <= fecha_valoracion &
    is.finite(historico_ntr$close) & historico_ntr$close > 0,
]
historia_cobertura <- historia_cobertura[
  order(historia_cobertura$fecha),
]

if (nrow(historia_cobertura) < 20) {
  stop("No hay veinte sesiones disponibles para la cobertura.")
}

cobertura <- tail(historia_cobertura, 20)
rownames(cobertura) <- NULL
fecha_inicio_cobertura <- cobertura$fecha[1]

# Estimar sigma únicamente con datos disponibles al iniciar la cobertura.
precios_antes <- historico_ntr$adjusted[
  historico_ntr$fecha <= fecha_inicio_cobertura &
    is.finite(historico_ntr$adjusted) & historico_ntr$adjusted > 0
]
if (length(precios_antes) < 253) {
  stop("Faltan precios anteriores para estimar sigma al inicio.")
}
sigma_cobertura <- sd(tail(diff(log(precios_antes)), 252)) * sqrt(252)

# r y q se mantienen como escenarios constantes de la valoración anterior.
# No se dispone aquí de una calibración histórica de r y q al inicio.
r_cobertura <- r
q_cobertura <- q

cobertura$plazo <- as.numeric(opcion$vencimiento - cobertura$fecha) / 365
if (any(cobertura$plazo <= 0) || !is.finite(sigma_cobertura) ||
    sigma_cobertura <= 0) {
  stop("Revisar vencimiento y volatilidad de la cobertura.")
}

cobertura$precio_call <- precio_bs_call_div(
  S = cobertura$close,
  K = opcion$strike,
  r = r_cobertura,
  q = q_cobertura,
  sigma = sigma_cobertura,
  plazo = cobertura$plazo
)

delta_bs_call_div <- function(S, K, r, q, sigma, plazo) {
  d1 <- (log(S / K) + (r - q + sigma^2 / 2) * plazo) /
    (sigma * sqrt(plazo))
  exp(-q * plazo) * pnorm(d1)
}

cobertura$delta <- delta_bs_call_div(
  S = cobertura$close,
  K = opcion$strike,
  r = r_cobertura,
  q = q_cobertura,
  sigma = sigma_cobertura,
  plazo = cobertura$plazo
)

# Prima inicial teórica: no hay bid/ask histórico de la primera sesión.
prima_inicial <- cobertura$precio_call[1]
n_dias <- nrow(cobertura)
cobertura$dt <- c(0, as.numeric(diff(cobertura$fecha)) / 365)
cobertura$intereses <- numeric(n_dias)
cobertura$dividendos_modelo <- numeric(n_dias)
cobertura$compra_acciones <- numeric(n_dias)
cobertura$efectivo <- numeric(n_dias)
cobertura$valor_cartera <- numeric(n_dias)

cobertura$compra_acciones[1] <- cobertura$delta[1] * cobertura$close[1]
cobertura$efectivo[1] <- prima_inicial - cobertura$compra_acciones[1]
cobertura$valor_cartera[1] <- prima_inicial

for (i in 2:n_dias) {
  cobertura$intereses[i] <- cobertura$efectivo[i - 1] *
    expm1(r_cobertura * cobertura$dt[i])

  # Flujo aproximado del yield continuo; no es un dividendo real pagado.
  cobertura$dividendos_modelo[i] <- cobertura$delta[i - 1] *
    q_cobertura * cobertura$close[i - 1] * cobertura$dt[i]

  efectivo_antes <- cobertura$efectivo[i - 1] +
    cobertura$intereses[i] + cobertura$dividendos_modelo[i]

  cobertura$compra_acciones[i] <-
    (cobertura$delta[i] - cobertura$delta[i - 1]) * cobertura$close[i]

  cobertura$efectivo[i] <- efectivo_antes - cobertura$compra_acciones[i]
  cobertura$valor_cartera[i] <-
    cobertura$delta[i] * cobertura$close[i] + cobertura$efectivo[i]
}

cobertura$error_acumulado <- cobertura$valor_cartera - cobertura$precio_call
cobertura$error_incremental <- c(0, diff(cobertura$error_acumulado))

resumen_cobertura <- data.frame(
  fecha_inicial = cobertura$fecha[1],
  fecha_final = cobertura$fecha[n_dias],
  sesiones = n_dias,
  intervalos = n_dias - 1,
  sigma = sigma_cobertura,
  prima_inicial = prima_inicial,
  cartera_final = cobertura$valor_cartera[n_dias],
  call_final = cobertura$precio_call[n_dias],
  error_acumulado = cobertura$error_acumulado[n_dias],
  error_pct_prima = 100 * cobertura$error_acumulado[n_dias] / prima_inicial,
  max_error_absoluto = max(abs(cobertura$error_acumulado))
)

resumen_cobertura
cobertura[, c("fecha", "close", "precio_call", "delta", "efectivo",
              "valor_cartera", "error_incremental", "error_acumulado")]
```

Los importes se reportan en USD por una unidad de opción sobre una
acción. Para un contrato, multiplicar por el multiplicador contractual
verificado.

```{r}
plot(
  cobertura$fecha, cobertura$error_acumulado,
  type = "o", pch = 16, col = "steelblue",
  xlab = "Fecha", ylab = "Error acumulado (USD por acción)",
  main = "Error de replicación de la delta-cobertura"
)
abline(h = 0, lty = 2, col = "gray50")

write.csv(cobertura, "NTR_delta_cobertura_20260928.csv", row.names = FALSE)
write.csv(resumen_cobertura, "NTR_resumen_cobertura_20260928.csv",
          row.names = FALSE)
```

## Capa de verificación

Se comprueba que cada rebalanceo conserve el valor de la cartera y que
no requiera aportes externos. Los intereses se calculan por días
calendario, incluyendo los intervalos de fin de semana. La comparación
con una venta sin cobertura mide ambos resultados contra la misma prima
y el mismo valor final de la call; no implica que cubrir siempre
produzca un error menor en una trayectoria concreta.

```{r}
tolerancia <- 1e-8
indices <- 2:n_dias
valor_antes_rebalanceo <- cobertura$delta[indices - 1] *
  cobertura$close[indices] + cobertura$efectivo[indices - 1] +
  cobertura$intereses[indices] + cobertura$dividendos_modelo[indices]

chequeos_cobertura <- data.frame(
  Chequeo = c(
    "Veinte sesiones distintas y ordenadas",
    "Valores finitos",
    "Delta entre cero y exp(-q * plazo)",
    "Error inicial igual a cero",
    "Rebalanceos conservan el valor de la cartera",
    "Suma de errores incrementales igual al error final"
  ),
  Resultado = c(
    n_dias == 20 && all(diff(cobertura$fecha) > 0),
    all(is.finite(as.matrix(cobertura[, c(
      "precio_call", "delta", "efectivo", "valor_cartera", "error_acumulado"
    )]))),
    all(cobertura$delta >= 0 &
          cobertura$delta <= exp(-q_cobertura * cobertura$plazo) + tolerancia),
    abs(cobertura$error_acumulado[1]) < tolerancia,
    max(abs(valor_antes_rebalanceo - cobertura$valor_cartera[indices])) <
      tolerancia,
    abs(sum(cobertura$error_incremental) -
          cobertura$error_acumulado[n_dias]) < tolerancia
  )
)
chequeos_cobertura

plazo_ventana <- as.numeric(cobertura$fecha[n_dias] - cobertura$fecha[1]) / 365
error_sin_cobertura <- prima_inicial * exp(r_cobertura * plazo_ventana) -
  cobertura$precio_call[n_dias]

comparacion_cobertura <- data.frame(
  estrategia = c("Delta con rebalanceo diario", "Prima en efectivo sin acciones"),
  resultado_final = c(cobertura$error_acumulado[n_dias], error_sin_cobertura)
)
comparacion_cobertura
```

## El supuesto que no se cumplió

**Por redactar con los resultados:** comparar el rebalanceo diario con
la negociación continua de la Proposición 10.7. ¿Cuál fue el error
final, cuánto representa de la prima y cuál fue el mayor error absoluto
durante la ventana? ¿Qué permite concluir esta trayectoria y qué no?

## Qué queda pendiente

Esta es una simulación retrospectiva bajo un modelo europeo, con
acciones fraccionarias, sin comisiones ni spread en las operaciones de
cobertura. La prima inicial y los valores diarios de la opción son
teóricos porque no se incorporó su historia de bid/ask. Por ello, el
resultado no constituye un P&L observado de mercado.

El yield equivalente q se mantiene constante y sus flujos se simulan
como continuos: no representan pagos efectivos de NTR. La fecha
ex-dividendo registrada, 29/09/2026, queda fuera de la ventana que
termina el 28/09/2026. Queda pendiente repetir la cobertura con
dividendos discretos y una valoración consistente con ellos, tasas
disponibles al inicio, costos de negociación y ejercicio americano. La
volatilidad sí se estima con datos disponibles al inicio de la ventana.

>>>>>>> 00ae6cd4c4c9d075e2a569d1dbd2b8a755307640

